臺灣桃園地方法院刑事判決
110年度交簡上字第81號
上  訴  人  臺灣桃園地方檢察署檢察官 
被      告  顏清風




上列上訴人因被告過失傷害案件，不服本院中華民國110 年1月2
4日所為109年度桃交簡字第3238號第一審刑事簡易判決（聲請簡
易判決處刑書案號：109年度調偵字第1585號），提起上訴，本
院管轄之第二審合議庭判決如下︰
    主  文
原判決撤銷。
顏清風因過失傷害人，處拘役貳拾伍日，如易科罰金，以新臺幣
壹仟元折算壹日。
    事  實
一、顏清風於民國109年4月12日8時39分許，在雙向各2車道中心
    為分向限制線（雙黃線）之桃園市桃園區建新街由樹仁二街
    往樹仁三街方向之桃園市○○區○○街000號前路旁，駕駛其停
    在該處之車牌號碼000-0000號營業小客車（計程車）起步左
    轉，欲至左前方對向路旁之停車場停車，於起步時及左轉過
    程均有顯示左轉方向燈，起步後先向左前方跨越同向外側車
    道、內側車道前行，欲再跨越中心分向限制線（雙黃線）駛
    入對向內側車道時，適有黃炫傑騎乘車牌號碼000-0000號普
    通重型機車，依規定沿對向內側車道直行駛近該路段；顏清
    風即應注意駕駛人駕駛汽車，應遵守道路交通標線之指示，
    分向限制線（雙黃線）用以劃分路面成雙向車道，禁止車輛
    跨越行駛，汽車在同向二車道以上之道路除應依標誌或標線
    之指示，並應遵守變換車道時應讓直行車先行；且依當時情
    形，尚無使之不能注意情事，即非不能注意；其竟疏於注意
    及此，未讓對向側車道上依規定在遵行車道上直行行駛之黃
    炫傑所騎乘之機車先行，即逕行向左前方跨越分向限制線駛
    入對向內側車道內，駛入後於其車頭及左後輪與右後車門前
    之車身已在對向內側車道時，始將車停住。黃炫傑見有車輛
    駛入其車前，採取緊急避煞措施而人車倒地，黃炫傑人倒地
    滑行過程中有碰撞到顏清風營業小客車左前車頭後滑行至營
    業小客車左側始停住，黃炫傑之機車則左倒向右前方滑行，
    停於其行向外側車道上較靠近同向內外車道分道線處。使黃
    炫傑受有左、右側膝擦傷之傷害。顏清風於警員郭弘儀到場
    處理，尚不知孰為犯罪人時，向警員郭弘儀表明其為肇事車
    輛駕駛人，自首而受裁判。
二、案經黃炫傑訴由桃園市政府警察局桃園分局臺移送灣桃園地
    方檢察署檢察官偵查後聲請以簡易判決處刑。
    理  由
一、本件援引之供述及非供述證據，均係依法定方式取得，並經
    本院於審理期日踐行合法之調查，迄本件言詞辯論終結前，
    被告、檢察官均未以言詞或書面爭執其證據能力，自均有證
    據能力，而得採為判決之基礎。
二、被告顏清風於警詢時陳明於上開日期，其停車在上開地址前
    路旁，想去對面吃早餐，打左轉方向燈起步，準備開到對面
    停車場，告訴人黃炫傑從對向車道直行駛來，煞車摔倒受傷
    。其有發現告訴人之機車駛來，其有職業小客車駕駛執照等
    情，惟辯稱：2車沒有撞到，其車沒有車損云云，否認告訴
    人受傷是其過失所肇致。惟查告訴人於警詢時已指訴被告於
    前開時、地，由告訴人行向之對向內側車道跨越雙黃線駛入
    其車道前方，其避煞而人車倒地，受有前開傷勢之情甚詳，
    且有道路交通事故現場圖、道路交通事故調查報告表（一）
    、（二）各01份、肇事路段現場與告訴人車輛照片20張、監
    視器錄影光碟1 片、警方就監視器錄影鏡頭所翻拍照片3張
    、本院就監視器錄影鏡頭擷取照片9張、檢察事務官就監視
    器錄影擷取照片5張、證號查詢汽車駕駛人（駕駛執照）資
    料與證號查詢機車駕駛人（駕駛執照）資料各01份、上開2
    車輛之車籍資料個1份可稽。又就上開事故之發生時間，告
    訴人於警詢已指明是上開時間，與道路交通事故現場圖、道
    路交通事故調查報告表（一）所載相符，自堪採信。被告於
    第1次警詢時雖稱係同日09時30分云云，惟觀之被告第1次警
    詢筆錄所記載製作筆錄之起迄時間，為109年12月09日09時2
    6分起至同日09時37分止，而依警員為被告與告訴人酒測之
    酒精濃度檢測單所示酒測時間，分別為109年04月12日08時5
    4分及同日08時53分等情，被告於警詢所指事故發生時間，
    係在警員到達現場為被告與告訴人酒測及開始為被告製作警
    詢筆錄時間之後，被告此部分所指時間，與實情不合，不可
    採信。依上開道道路交通事故現場圖、道路交通事故調查報
    告表（一）、（二）各01份、肇事路段現場與告訴人車輛照
    片20張、監視器錄影光碟1 片、警方就監視器錄影鏡頭所翻
    拍照片3張、本院就監視器錄影鏡頭擷取照片9張、檢察事務
    官就監視器錄影擷取照片5張、證號查詢汽車駕駛人（駕駛
    執照）資料與證號查詢機車駕駛人（駕駛執照）資料各01份
    顯示：天候雨，日間自然光線，市區道路，限速時速50公里
    以下，一般車道直路路段肇事，柏油路面，路面濕潤、無缺
    陷，無障礙物，視距良好，標誌、標線清楚。被告與告訴人
    各有適於駕駛所駕車輛之駕駛資格與駕駛執照。建新街於該
    路段為雙向各2車道，中心為分向限制線（雙黃線），雙向
    外側車道之路旁，各劃設有禁止停車之單黃實線。被告車輛
    原跨停在桃園市○○區○○街000號前由樹仁二街往樹仁三街方
    向路旁之禁止停車線（單黃實線）上，其停車位置左前方對
    向路旁，確有一停車場等情。而依警方就監視器錄影鏡頭所
    翻拍照片3張、本院就監視器錄影鏡頭擷取照片9張、檢察事
    務官勘驗監視器錄影所擷取照片5張所示：被告所駕營業小
    客車原停在桃園市桃園區建新街由樹仁二街往樹仁三街方向
    之路旁，被告由該停車處起步向左前行駛，起步時與左轉過
    程有顯示左轉方向燈，起步後先向左前方跨越同向外側車道
    、內側車道前行，並再向左前方跨越中心分向限制線（雙黃
    線）駛入對向內側車道，於其車頭甫駛入對向內側車道時，
    告訴人之機車沿對向內側車道已駛近該路段，被告之車於左
    後輪在分向線限制線上，車頭及左後輪與右後門以前之車身
    已在對向內側車道上時將車停住，停住時車身向左前偏斜。
    告訴人騎乘機車見前方有被告營業小客車跨越駛入其車前，
    緊急避煞而人車倒地，告訴人倒地滑行過程中有碰撞到被告
    營業小客車左前車頭，後滑行至被告營業小客車左側始停住
    ，告訴人之機車則左倒向右前方滑行，停於其行向外側車道
    上較靠近同向內外車道分道線處等情，而依檢察事務官詢問
    筆錄就勘驗監視器錄影之勘驗內容亦載明：告訴人見狀煞車
    而人車滑倒在地，碰撞到被告車輛車頭等情，可認告訴人倒
    地滑行過程，確有碰撞到被告車輛左前側。又被告在該雙向
    各2車道之上開道路路旁停車處行車起步，欲至左前方對向
    路旁停車場，於起駛後向左前跨越同向內側車道、外側車道
    後，因該路段中心為分向限制線，依規定不得跨越行駛，且
    被告有見及對向內側車道有告訴人騎乘機車駛近該路段直行
    之情，竟未讓告訴人之直行車先行，而逕行跨越分向限制線
    駛入對向車道內，致告訴人緊急避煞而人車倒地肇事。告訴
    人因本件事故受有前開傷勢，有沙爾德聖保祿修女會醫療財
    團法人聖保祿醫院診斷證明書01份之記載可憑。
三、按駕駛人駕駛汽車，應遵守道路交通標線之指示；汽車在同
    向二車道以上之道路，除應依標誌或標線之指示，並應遵守
    變換車道時應讓直行車先行；道路交通安全規則第90條第1
    項、第98條第1項第6款分別定有明文。又分向限制線（雙黃
    線）用以劃分路面成雙向車道，禁止車輛跨越行駛，並不得
    迴轉，道路交通標誌標線號誌設置規則第165條第1項亦有規
    定。被告駕駛前開營業小客車由上開道路路旁起駛，雖有顯
    示左轉方向燈先向左前跨越同向內側車道、外側車道後，欲
    駛至左前方對向路旁之停車場，適對向內側車道有告訴人騎
    乘機車在遵行車道內依規定直行駛近該路段，且因該路段中
    心線為分向限制線（雙黃線），不得跨越行駛，被告即應注
    意不得跨越分向限制線行駛，並應讓直行車先行；且依當時
    情形，天候雨，日間自然光線，市區道路，限速時速50公里
    以下，柏油路面，路面濕潤、無缺陷，無障礙物，視距良好
    ，標誌、標線清楚等情，已如前述，尚無使之不能注意情事
    ，即非不能注意，被告竟疏於注意及此，其起步及左轉過程
    雖有顯示左轉方向燈，且依其警詢所述，有發現告訴人之車
    輛由對向直行駛來，竟違規跨越中央分向線駛入對向內側車
    道內，且未讓告訴人之直行車先行，因而肇事，自有過失。
    告訴人騎乘上開機車，在遵行車道即被告行向之對向內側車
    道內依規定行駛，因被告違規跨越分向限制線駛入其車前，
    且未讓其直行車，其見被告車輛駛入其車前，緊急避煞而人
    車倒地受傷，自屬猝不及防，告訴人應無過失。告訴人因本
    件事故而受有前開傷勢，被告之過失行為與告訴人受傷之結
    果，有相當之因果關係。本件告訴人之傷勢，係避煞而人車
    倒地而受傷，既係因被告之上開過失行為所肇致，被告自應
    負過失傷害之罪責。被告所辯：2車沒有撞到，其車沒有車
    損云云，不論是否屬實，仍無解於被告罪責成立，所辯自非
    可採。事證已經明確，被告犯行堪予認定。
四、核被告所為，係犯刑法第284條前段之過失傷害罪。依警製
    桃園市政府警察局道路交通事故肇事人自首情形紀錄表（被
    告）所載：報案人或勤指中心轉來資料未報明肇事人姓名，
    處理人前往現場處理時，肇事人在場，並當場承認為肇事人
    等情，而證人即最早到場處理之桃園市政府警察局桃園分局
    大樹派出所警員郭弘義於本院審理中證稱：本件係勤指中心
    派案，沒有說誰報案，其至現場處理時被告還在現場，是被
    告自己說是肇事車輛的駕駛人，其把雙方資料交給交通隊人
    員後續處理等情。本件檢察官循告訴人請求上訴之旨，以本
    件係告訴人向警報案，非被告報案，而以被告並無自首之適
    用云云，而警員郭弘義之書面職務告亦載明：經查詢報案電
    話為告訴人所有等情，固可認本件確係由告訴人打電話報案
    ，非被告打電話報案。惟報案人並未報明肇事人姓名或其他
    足以辨識肇事人為何人之資料，勤指中心轉予到場處理警員
    之資料，亦未報明肇事人姓名或其他足以辨識肇事人為何人
    之資料，最早到場警員郭弘義到場處理時，尚不知孰為肇事
    人時，被告即向警表明其為肇事車輛駕駛人，足認被告係對
    於未發覺之犯罪自首，而受裁判，應依刑法第62條前段自首
    之規定，依法減輕其刑。原判決予以論罪科刑，固非無見。
    惟被告並無往左迴轉之情事，原判決引用檢察官聲請簡易判
    決處刑書犯罪事實之記載，認被告有貿然往左迴轉情形，即
    有未洽。檢察官上訴意旨循告訴人請求以本件係告訴人向警
    報案，非被告報案，而以被告並無自首之適用，以原判決適
    用自首規定減輕被告之刑，而對被告之量刑過輕云云，指摘
    原判決不當，雖無理由。惟原判決既有前開可議之處，仍應
    予撤銷改判。爰審酌被告為營業小客車（計程車）駕駛人，
    駕駛上開營業小客車，在前開雙向各2車道中心劃設有分向
    限制線之路段，欲左轉至左前方對向路旁之停車場時，適對
    向內側車道有告訴人之機車依規定行駛駛近該路段，被告即
    應注意不得跨越分向限制線行駛，且應讓告訴人之直行車先
    行，而依當時情形，尚無使其不能注意情事，即非不能注意
    ，竟疏於注意及此，違規跨越分向限制線行駛，又未讓告訴
    人之直行車先行而肇事，過失情節頗重，致告訴人受有左、
    右側膝擦傷之傷害，傷勢不重等犯罪情節與所生危害程度，
    告訴人並無過失，而被告犯後尚未與告訴人和解，亦未賠償
    告訴人損害，曾為前開部分自白，與其警詢自陳國小畢業（
    與其個人基本資料查詢結果之教育程度註記同），業計程車
    司機，家庭經濟狀況勉持等智識程度、生活狀況及其他一切
    情狀，量處如主文所示之刑，並諭知易科罰金之折算標準，
    以示懲儆。
四、被告經合法傳喚無正當理由不到庭，爰不待其到庭陳述，逕
    行判決。
五、據上論斷，依刑事訴訟法第455條之1第3項、第369條第1項
    、第371條、第364條、第299條第1項前段，刑法第284條前
    段、第62條前段、第41條第1項前段，刑法施行法第1條之1
    第1項，判決如主文。
六、本案經檢察官王以文聲請簡易判決處刑，經檢察官黃翎樵到
    庭執行職務。
中　　華　　民　　國　 111　　年　　1 　　月　　 3　　日
                        臺灣桃園地方法院刑事第3庭
                              審判長法  官  謝順輝
                                    法  官  林莆晉
                                    法  官  陳柏嘉

以上正本證明與原本無異。
本件不得上訴。
                                    書記官　陳淑瓊

中　　華　　民　　國　 111　　年　　1 　　月　　3 　　日
刑法第284條：
因過失傷害人者，處一年以下有期徒刑、拘役或十萬元以下罰金
；致重傷者，處三年以下有期徒刑、拘役或三十萬元以下罰金。
刑法施行法第1條之1第1項：
中華民國九十四年一月七日刑法修正施行後，刑法分則編所定罰
金之貨幣單位為新臺幣。